臺北高等行政法院判決　　　　　　　　　　　　　　　九十年度訴字第六○五○號
　　原　　　告　甲○○
　　被　　　告　財政部基隆關稅局
　　代　表　人　洪啟清（局長）
　　訴訟代理人　丙○○
　　　　　　　　乙○○
右當事人間因私運貨物出口事件，原告不服財政部中華民國九十年八月十五號台財訴
字第○九○○○一一六五九號訴願決定，提起行政訴訟。本院判決如左︰
　　主  文
原告之訴駁回。
訴訟費用由原告負擔。
　　事  實
一、事實概要︰緣原告及訴外人陳治總於民國（下同）八十九年四月二十七日於馬祖
    北竿蛤蠣島外兩百公尺處共同以「光華一一一○五號」及「北安三一二號」涉嫌
    私運塑膠直排輪鞋底等共一○四項貨物時，為行政院海岸巡防署海洋巡防局第十
    （馬祖）海巡隊發現並緝獲，函送被告，經被告參酌相關卷證及福建金門地方法
    院檢察署八十九年度連偵字第三三號檢察官聲請簡易判決處刑書、福建金門地方
    法院八十九年度連訴字第三號刑事判決等資料，核認原告及訴外人陳治總涉有共
    同私運貨物出口之行為，洵堪認定，乃依海關緝私條例第三十六條第一項、第三
    項之規定，共同科處貨價一倍之罰鍰計新台幣六○八、七六五元，貨物併沒入。
    原告及訴外人陳治總不服，聲明異議，未獲變更，提起訴願，亦遭駁回，原告遂
    提起本件行政訴訟。
二、兩造聲明：
　(一)原告聲明：1.訴願決定及原處分均應撤銷。
　　　　　　　2.訴訟費用由原告負擔。
　(二)被告聲明：1.駁回原告之訴。
　　　　　　　2.訴訟費用由被告負擔。
三、兩造爭點：被告核認原告及訴外人陳治總涉有共同私運貨物出口之行為，乃依海
              關緝私條例第三十六條第一項、第三項之規定，共同科處貨價一倍之
              罰鍰計六○八、七六五元，貨物併沒入，是否適法？
　(一)原告主張之理由：
    1.查原告基於幫助訴外人陳治總之意思，將其所有之貨品搬上原告所有「北安三
　　　一二號」小漁船，自塘岐港運至同鄉之中沃港，再搬上陳治總所有之「光華一
　　　一一○五號」漁船上，原告既無載運物品出口，亦無私運貨品出口之意圖，僅
　　　是幫助陳治總在中華民國國境十二海浬水域內運送貨物而已，被告卻認定原告
　　　與陳治總有共同私運貨物出口之行為，與事實不符，且查陳治總在筆錄中亦陳
　　　：「我請劉先生幫忙以他的小船搬至我船上」；訴願決定書理由二亦採福建金
　　　門地方法院八十九年度連訴字第三號刑事判決而認：「甲○○則基於幫助之意
　　　思，與陳治總合力將陳悉琪與王釋賢所有如附表所示管制品搬上甲○○所有之
　　　『北安三一二號』漁船．．．再將前開管制物品自『北安三一二號』漁船搬至
　　　陳治總所有之『光華一一一○五號』漁船等語，益足佐證原告並無意圖私運貨
　　　物。
　　2.又查，扣押貨品係陳治總所有，『光華一一一○五號」漁船亦為陳治總所有，
　　　原告所有之「北安三一二號」係小漁船，在此事件中僅係基於同村鄰居之誼，
　　　幫忙為其接駁貨品，且接駁之港口叉均在同鄉境內（塘岐港至中沃港），絕無
　　　走私出口之意，至於貨品接駁至陳治總所有之「光華一一一○五號」漁船後之
　　　意向，並非原告所能臆測。
　　3.綜上所述，本件原處分及訴願將原告列入涉有共同私運貨物出口之行為，顯有
      違法。
  (二)被告主張之理由：
　　1.按「私運貨物進口、出口或經營私運貨物者，處貨價一倍至三倍之罰鍰。」「
　　　前兩項私運貨物沒入之。」為海關緝私條例第三十六條第一項及第三項所明定
　　　。本案經核右開具體事實，另參酌偵訊筆錄及法院判決，原告等以漁船私運貨
　　　物出口之行為足堪認定，被告依首揭法條規定予以論處，於法並無不合。
　　2.原告起訴陳稱「查原告基於幫助訴外人陳治總之意思，將其所有之貨品搬上原
　　　告所有『北安三一二號』小漁船，自塘岐港運至同鄉之中沃港，再搬上陳治總
　　　所有之『光華一一一○五號』漁船上，原告既無載運物品出口，亦無私運貨品
　　　出口之意圖，僅是幫助陳治總在中華民國國境十二海浬水域內運送貨物而已，
　　　被告卻認定原告與陳治總有共同私運貨物出口之行為，與事實不符．．．」云
　　　云，惟查「所謂私運貨物進口、出口，係指意圖規避檢查，偷漏關稅或逃避管
　　　制等三種違法行為僅需任具其一即足」，為行政法院（現已改制為最高行政法
　　　院）七十三年判字第一四一六號判決、七十四年判字第一二八○號判決所確認
　　　，故本案原告依據前揭判決認定之事實，既有私運貨物出口之意圖，又已著手
　　　實行，自有海關緝私條例第三十六條之適用，且海關緝私條例為行政罰，並無
　　　刑法上既未遂之分別（四十六年判字第五○號判例，七十七年判字第五五○號
　　　判決參照），故即使原告並未出境，亦不影響被告就原告及訴外人犯罪事實之
　　　認定。
  　3.原告於起訴狀復陳稱「扣押物品係陳治總所有，『光華一一一○五號』漁船亦
　　　為陳某所有，原告所有之『北安三一二號』係小漁船，在此事件中僅係基於同
　　　村鄰居之誼幫忙其接駁物品．．．」云云，惟查原告與訴外人陳治總於夜間駕
　　　船上載標示有大陸地區人士姓名及地址之貨品，向大陸地區行駛之事實，有臨
　　　檢紀錄表、查扣物品清冊、照片、以簡體字書寫大陸地區人士姓名及地址之貨
　　　品外包裝照片、查獲過程之照片及錄影帶等，本件事證明確，原告辯稱僅係基
　　　於同村鄰居之誼幫忙其接駁物品云云，與事實不符，不足採信（福建高等法院
　　　金門分院八十九年度上訴字第三○號刑事判決理由一參照）。又以幫助他人犯
　　　罪之意思而參與犯罪構成要件之行為者，為正犯。再查，依福建金門地方法院
　　　八十九年度連訴字第三號刑事判決事實三所認定，「被告甲○○固供稱：我只
　　　是幫陳治總的忙，無意從事走私行為等語，然則，其既已參與被告陳治總、陳
　　　悉琪、王釋賢之私運出口行為，縱係出於幫助之意思，渠等仍應以共同正犯論
　　　。」簡言之，原告起訴狀所言乃飾詞狡辯、意圖卸責，顯不可採。
　　4.被告就系爭案件所為之處分乃行政罰，而「刑罰與行政罰性質不同，分別處罰
　　　，並無限制」，又「雖刑罰與行政罰各有領域，構成要件個別，然刑事判決認
　　　定之事實與行政違章之事實既屬相符，其所認定，自足為行政違章事實之證據
　　　．．．」亦分別為行政法院四十九年度判字第四○號判例及七十九年度判字第
　　　一一六九號判決所確認，故被告依據前揭福建金門地方法院及福建高等法院金
　　　門分院刑事判決認定之事實，已足堪認定原告之違法行為，該當海關緝私條例
　　　第三十六條第一項、第三項之規定，被告所處罰鍰併貨物沒入之處分，核無不
　　　合。
　　理  由
一、本件被告代表人原為朱恩烈，於訴訟進行中變更為洪啟清，業據洪啟清於九十一
    年十月四日具狀聲明訴訟，核無不合，應予准許。
二、按「私運貨物進口、出口或經營私運貨物者，處貨價一倍至三倍之罰鍰。」、「
    前二項私運貨物沒入之。」海關緝私條例第三十六條第一項及第三項分別定有明
    文。
三、查本件原告明知訴外人陳治總（已於九十年六月二十四日死亡）與陳悉琪、王釋
    賢共謀私運管制物品前往大陸地區，猶基於幫助之意思，於八十九年四月二十七
    日下午八時許，與陳治總合力將陳悉琪、王釋賢自台灣運抵連江縣北竿鄉白沙港
    交付陳治總，並置放陳治總位於連江縣北竿鄉塘岐村二二一號住處之塑膠直排輪
    鞋底等共一○四項管制物品，搬上原告所有之「北安三一二號」漁船，自北竿鄉
    塘岐村漁港駛抵同鄉中沃港，再將前開管制物品自「北竿三一二號」漁船搬至陳
    治總所有之「光華一一一○五號」漁船後，與陳治總共同著手私運貨物出口，駕
    船向大陸地區方向行駛，於同日下午九時十分許，駛至北竿鄉尼姑山西方外海七
    百公尺附近海域時，因故折返，駛回北竿鄉白沙港外海五十公尺海域時，為行政
    院海岸巡防局第十（馬祖）海巡隊發現並緝獲等情，業據福建地方法院檢察署檢
    察官以八十九年度連偵字第三三號聲請簡易判決處刑，經福建金門地方法院以八
    十九年度連訴字第三號刑事判決判決原告「共同私運管制物品出口逾公告數額，
    未遂，累犯，處有期徒刑陸月」，原告不服，提起上訴，亦經福建高等法院金門
    分院八十九年度上訴字第三○號判決「共同私運管制物品出口逾公告數額，未遂
    ，累犯，處有期徒刑陸月」確定，且自九十一年九月十三日起在金門監獄連江分
    監執行，有上開聲請簡易判決處刑書、判決書及原告之妻林玉珍報告書附卷可稽
    ，原告違反懲治走私條例罪責事證明確。
四、原告主張其係基於幫助訴外人陳治總之意思，將所有之貨品搬上原告所有『北安
    三一二號』小漁船，自塘岐港運至同鄉之中沃港，再搬上陳治總所有之『光華一
    一一○五號』漁船上，原告既無載運物品出口，亦無私運貨品出口之意圖，僅是
    幫助陳治總在中華民國國境十二海浬水域內運送貨物而已，被告卻認定原告與陳
    治總有共同私運貨物出口之行為，與事實不符云云；惟按「所謂私運貨物進口、
    出口，係指意圖規避檢查，偷漏關稅或逃避管制等三種違法行為僅需任具其一即
    足，不須三者皆備，又漁船並非商船，不得承運或裝載一般商貨，若有違法攜運
    者，自始即構成私運行為」、「行政犯一經著手，即應處罰」行政法院（現已改
    制為最高行政法院）七十三年判字第一四一六號及七十七年度判字第五五○號判
    決可資參照，本件原告依據前揭確定判決認定之事實，既有私運貨物出口之意圖
    ，又已著手實行，雖係未遂，惟海關緝私條例為行政罰，並無刑法上既未遂之分
    別，本件仍有海關緝私條例第三十六條之適用（四十六年判字第五○號判例判決
    參照），故即使原告並未出境，不影響被告依海關緝私條例第三十六規定所為之
    處分。
五、原告主張扣押物品係陳治總所有，『光華一一一○五號』漁船亦為陳治總所有，
    原告所有之『北安三一二號』係小漁船，在此事件中僅係基於同村鄰居之誼幫忙
    其接駁物品云云；但查原告與訴外人陳治總於夜間駕船，上載標示有大陸地區人
    士姓名及地址之貨品，向大陸地區行駛之事實，有前揭判決依據臨檢紀錄表、查
    扣物品清冊、照片、以簡體字書寫大陸地區人士姓名及地址之貨品外包裝照片、
    查獲過程之照片及錄影帶等為證，判決原告共同犯罪事證明確，原告此項辯解，
    要屬諉卸飾詞，殊不足採。
六、末按被告就系爭案件所為之處分乃行政罰，而「刑罰與行政罰性質不同，分別處
    罰，並無限制」，又「雖刑罰與行政罰各有領域，構成要件個別，然刑事判決認
    定之事實與行政違章之事實既屬相符，其所認定，自足為行政違章事實之證據」
    最高行政法院改制前四十九年度判字第四○號判例及七十九年度判字第一一六九
    號判決可資參照，本件原告私運管制物品出口，不惟觸犯懲治走私條例罪責，且
    構成海關緝私條例第三十六條所規範之違章行為，被告依前揭條例第三十六條第
    一項及第三項之規定，科處原告貨價一倍即六○八、七六五元之罰鍰，並沒入貨
    物，並無不合，訴願決定予以維持，亦無違誤，原告仍執前詞，訴請撤銷，為無
    理由，應予駁回。且因依原告所訴事實，在法律上顯無理由，爰不經言詞辯論，
    逕予判決駁回之。
據上論結，本件原告之訴為無理由，爰依行政訴訟法第一百零七條第三項、第九十八
條第三項前段，判決如主文。
中　　　華　　　民　　　國　　九十一　　年　　　十　　　月　　 十五 　　日
                 臺 北 高 等 行 政 法 院   第 六 庭
                             審 判 長 法  官　    林 樹 埔
                                      法  官　    曹 瑞 卿
                                      法  官　    闕 銘 富
右為正本係照原本作成。
如不服本判決，應於送達後二十日內，向本院提出上訴狀並表明上訴理由，如於本判
決宣示後送達前提起上訴者，應於判決送達後二十日內補提上訴理由書（須按他造人
數附繕本）。
中　　　華　　　民　　　國　　九十一　　年　　　十　　　月　　 十八 　　日
                                      書記官      吳 芳 靜
